最高法院刑事判決　　　　　　九十四年度台上字第四六九一號
　　上　訴　人　丙○○
　　　　　　　　　　　　3樓之.
　　　　　　　　乙○○
　　　　　　　　　　　　3樓之.
上列上訴人等因昇宏機器造業股份有限公司及甲○○自訴偽造私
文書等罪案件，不服台灣高等法院台中分院中華民國九十一年十
二月十一日第二審判決（九十一年度上訴字第一四二八、一四二
九號，自訴案號：台灣台中地方法院九十年度自字第四四九號、
九十一年度自字第一００號），提起上訴，本院判決如下：
    主  文
上訴駁回。
    理  由
按刑事訴訟法第三百七十七條規定，上訴於第三審法院，非以判
決違背法令為理由，不得為之。是提起第三審上訴，應以原判決
違背法令為理由，係屬法定要件。如果上訴理由書狀並未依據卷
內訴訟資料，具體指摘原判決不適用何種法則或如何適用不當，
或所指摘原判決違法情事，顯與法律規定得為第三審上訴理由之
違法情形，不相適合時，均應認其上訴為違背法律上之程式，予
以駁回。本件原判決綜合調查證據之結果，認上訴人丙○○、乙
○○（下稱上訴人等）共同犯有刑法第二百十條、第二百十六條
、第三百三十六條第二項、商業會計法第七十一條第一款等罪，
因而撤銷第一審不當之判決，改判仍依牽連犯從一重論處上訴人
等共同連續意圖為自己不法之所有，而侵占對於業務上所持有之
物（乙○○並諭知緩刑三年）罪刑，已詳敘其調查、取捨證據之
結果及憑以認定犯罪事實之心證理由。並就上訴人等否認犯罪之
供詞及所為辯解，認非可採，予以論述。就形式上觀察，原判決
要無採證認事違背經驗法則、論理法則或理由不備之違背法令情
事。上訴人等上訴意旨略以：(一)、丙○○係因為友作保，遭地下
錢莊催討債務，不得已挪用款項，乃出於暫借之動機，並非存心
侵占不還，且其於事發後表現相當負責之誠意，其犯罪情節實可
憫恕，然原判決對此未予調查審酌，並酌減其刑，有判決不適用
法則及判決不備理由之違法。(二)、乙○○有無在本件台中市第二
信用合作社第0000000、0000000號及第一商業銀
行第0000000號支票（下稱本件三張支票）上親自背書，
及其他支票是否在其第七商業銀行文心分行活儲存款等帳戶進出
，與丙○○之犯行不生影響，此外又無其他證據足認案發前上訴
人等對本件犯行有所共謀，原審竟僅以上訴人等係夫妻且共同生
活之事實，據以推測其等有犯意之聯絡，而為乙○○有罪之認定
，自已違反無罪推定之原則云云。然原判決係依憑本件三張支票
於經自訴人昇宏機器造業股份有限公司（下稱昇宏公司）交付與
丙○○後，係經乙○○親自簽名背書而予兌領票款，且所兌得之
票款亦係直接存入乙○○在第七商業銀行及台中市何厝郵局之帳
戶內，業為上訴人等所是認，另本件尚有十五張支票票款於丙○
○侵占後，亦係轉入乙○○上開第七商業銀行帳戶內，復有台中
市第二信用合作社等函在卷可憑。又乙○○自承其每月薪資均係
存入該第七商業銀行帳戶，苟如上訴人等所辯，丙○○係因積欠
地下錢莊鉅額債務而遭追討中，乙○○為提領薪資使用，或查看
薪資入帳情形，或慮及丙○○積欠鉅額債務，當無不檢視該帳戶
款項往來之情形，而乙○○對該帳戶內時有鉅額金錢匯入，自難
諉為不知，加以本件三張支票之發票人均為昇宏公司，金額合計
又高達新台幣（下同）九十萬元，若謂乙○○就此未起疑而向管
理該帳戶之丙○○查明，即率行在本件三張支票上背書，亦難認
符合常情。況丙○○斯時既已積欠鉅額債務，經濟情況當已困窘
，乙○○對其帳戶之資金何以在長達一年餘之時間內，竟仍可充
足供應家用，豈能無疑等理由，說明乙○○應係利用丙○○擔任
昇宏公司會計職務之便，與丙○○共謀侵占昇宏公司及其代表人
甲○○個人（下稱自訴人等）之款項，並已參與其事；另敘明係
參酌丙○○既受僱於昇宏公司，卻未能提供忠誠之服務，竟利用
其任職會計之便，多次偽造相關資料，侵害自訴人等之財物，且
金額計高達一千三百餘萬元，於訴訟過程中復未能說明所侵占款
項之去向，事後亦僅賠償七十餘萬元，使自訴人等蒙受重大損失
，及上訴人等犯罪之動機、手段、情節及犯罪後態度等一切情狀
，資為量刑之憑據，於法核無違誤。上訴人等上訴意旨對原審之
論斷，究有何違背經驗法則或論理法則之違法情形，並未依據卷
內資料為具體之指摘，徒就原判決已說明事項或屬原審採證認事
職權之適法行使，以自己主觀片面意見，漫加解說，復為單純之
事實上爭辯，依首開說明，自非適法之第三審上訴理由。綜上所
述，本件上訴意旨所指，均與法律規定得為第三審上訴理由之情
形不相適合，其上訴違背法律上之程式，應予駁回。又本件上訴
人等所論處之業務侵占罪雖不得上訴第三審，惟其牽連之行使偽
造私文書、商業經辦會計人員以明知為不實之事項而填製會計憑
證或記入帳冊罪，原均得上訴第三審，依審判不可分，本件自得
上訴於第三審，併予敘明。
據上論結，應依刑事訴訟法第三百九十五條前段，判決如主文。
中　　華　　民　　國　九十四　年　　八　　月  二十五  日
                      最高法院刑事第十二庭
                          審判長法官  謝　俊　雄
                                法官  陳　世　雄
                                法官  蘇　振　堂
                                法官  吳　信　銘
                                法官  徐　文　亮
      本件正本證明與原本無異
                                      書  記  官
中　　華　　民　　國　九十四　年　　八　　月　 三十 　日
                                                  Ｍ
